【裁判字號】    97,消債更,908
【裁判日期】    980709
【裁判案由】    更生事件
【裁判全文】
台灣台中地方法院民事裁定          97年度消債更字第908號
    聲  請  人
    即  債務人  陳厚任即陳建.
上列聲請人與債權人新光人壽保險股份有限公司、合作金庫商業
銀行股份有限公司、第一商業銀行股份有限公司、上海商業儲蓄
銀行股份有限公司、台北富邦商業銀行股份有限公司、渣打國際
商業銀行股份有限公司（原美國運通銀行）、臺灣新光商業銀行
股份有限公司、聯邦商業銀行股份有限公司、香港商香港上海
豐銀行股份有限公司、台新國際商業銀行股份有限公司、中國信
託商業銀行股份有限公司、行政院勞工委員會、星展銀行股份有
限公司（原「寶華商業銀行股份有限公司」）、甲○○、乙○○
○間消費者債務清理事件，聲請更生，本院裁定如下：
    主    文
聲請人更生及保全處分之聲請均駁回。
聲請費用由聲請人負擔。
    理    由
一、按債務人與金融機構協商成立者，不得聲請更生或清算，但
    因不可歸責於己之事由，致履行顯有重大困難者，不在此限
    ；本條例施行前，債務人依金融主管機關協調成立之中華民
    國銀行公會會員辦理消費金融案件無擔保債務協商機制與金
    融機構成立之協商，準用前項之規定，消費者債務清理條例
    第151條第5項、第 6項分別定有明文。又聲請更生或清算不
    合程式或不備其他要件者，法院應以裁定駁回之，但其情形
    可以補正者，法院應定期間先命補正；又債務人經法院通知
    ，無正當理由而不到場，或到場而不為真實之陳述，或拒絕
    提出關係文件或為財產變動狀況之報告，更生之聲請應駁回
    之復為同條例第8條、第46條第3款所明定。
二、查本件債務人向本院聲請更生，雖主張：其有不能清償債務
    情事【債務人之債務總額為 9,158,925元｛有擔保債務1,86
    9,000元、保單質借1,825,000元、無擔保債務（保證債務3,
    000,000元、銀行2,464,925元）｝】，前已提出債權人清冊
    ，且其無擔保或無優先權之債務總額未逾新臺幣1200萬元，
    復未經法院裁定開始清算程序或宣告破產云云。惟查：債務
    人於本件更生聲請前，於95年6 月22日已與金融機構協商成
    立等情，此有債務人提出之協議書、無擔保債務還款計劃附
    卷可稽，而債務人於本院98年 4月10日訊問時，雖自陳其依
    上開協議書、無擔保債務還款計劃所約定還款金額履行至97
    年 7月起毀諾，惟依債務人所提出債權人清冊，其中最大債
    權銀行新光人壽保險股份有限公司之債權額 1,825,000元部
    分，係債務人持保險單質借所積欠；另債權人星展商業銀行
    股份有限公司（原「泛亞商業銀行股份有限公司」，嗣更名
    為「寶華商業銀行股份有限公司」）債權額 3,000,000元部
    分，係債務人擔任「漢錡實業有限公司」連帶保證人所負擔
    ，此為債務人所自陳。本院最初訊問時，債務人僅陳稱漢錡
    公司是一個親戚的等語，嗣經債權人星展商業銀行股份有限
    公司代理人陳稱漢錡公司的負責人是債務人之配偶等語後，
    債務人始陳稱我太太（陳妍廷）只是掛人頭而已，漢錡公司
    是做水電工程，主要是我小舅子經營，我也不清楚經營狀況
    等語。矧，依星展商業銀行股份有限公司所提出之「放款借
    據」（89年 5月15日），借款人為漢錡公司（陳妍廷），債
    務人及其配偶陳妍廷分別擔任連帶保證人，再依債務人提出
    之土地登記謄本、建物登記謄本（坐落台中市○區○○段38
    3地號及其上建物門牌號碼台中市○區○○路80號6樓之1 ，
    所有權人為債務人，登記原因夫妻贈與，發生日期89年12月
    5日） ，債務人及漢錡公司又係擔任債務人，設定義務人又
    為債務人，則債務人陳稱實際經營者為陳妍廷之同母異父弟
    弟林瑞彬，不清楚經營狀況等語，實難採信為真實。是依此
    債務人陳述即有所不實且保留。再以，債務人對於債權人中
    國信託商業銀行股份有限公司提出之消費帳明細，有關中華
    電信公司五支門號使用情形，初則答稱只有一支是我在用，
    其他都是給我的親戚用等語，嗣則具狀陳稱懷疑是否遭不肖
    業者盜辦申請等語，惟消費帳單業已於使用隔月寄發予債務
    人，債務人均未提出異議，更甚者在95年協商時，債務人亦
    未提出異議，且依協商條件履行，殆至向本院聲請更生時，
    經本院質問，且答稱是供親戚使用，則債務人所述更是有違
    常理，且未為真實陳述、有所保留。
三、次按更生制度之立法目的在使債務人於不能清償債務或有不
    能清償之虞時，透過此一制度，使全體債權人獲得公平之受
    償，並予債務人在經濟上有更生之機會，防止社會經濟發生
    混亂，並非使債務人恣意消費所造成之債務，任意轉嫁予債
    權人負擔。經查，債務人之消費態樣，於89年 8月24日預借
    現金30,000元、89年12月18日預借現金80,000元、90年 8月
    13日預借現金48,000元 、24日在龍成成衣行消費2,900元、
    90年11月5日預借現金15,000元、91年4月17日在雅苑粵菜海
    鮮樓消費2,805元、新光三越百貨6,050元、91年 5月12日在
    嘉華餐飲名店2,376元、91年 8月22日信用貸款200,000元、
    91年9月30日預借現金50,000元、91年10月18日預借現金30,
    000元、92年3月11日在立益旅行社消費15,997元、24日在耕
    讀園消費563元、26日在立益旅行社消費5,283元、27日預借
    現金50,000元、30日泰國旅遊11,542元、31日昇恆昌公司1,
    116元、92年4月 4日耕讀園217元、10日耕讀園202元、18日
    預借現金50,000元、20日耕讀園1,173元、24日預借現金40,
    000元、29日預借現金100,000元、92年7月7日預借現金40,0
    00元、11日新光人壽保費16,242元、92年8月19日預借現金4
    0,000元、25日預借現金20,000元、92年9月9日預借現金100
    ,000 元、22日預借現金100,000元、92年10月21日預借現金
    20,000元、92年11月18日預借現金17,000元、10,000元、93
    年2月20日預借現金20,000元、93年3月10日預借現金20,000
    元、93年 4月5日和信電訊8,489元、7日龍成成衣行8,600元
    、93年6月8日預借現金40,000元、23日預借現金15,000元、
    93年 8月20日京城男飾名店1,080元、22日夏綠地花坊1,000
    元、93年9月27日預借現金60,000元、93年10月6日預借現金
    30,000元、8日金格珠寶銀樓5,300元、12日預借現金30,000
    元、19日仁義汽車1,520元 、27日預借現金50,000元、29日
    里易昇網路金流中心2,100元、93年11月7日預借現金15,000
    元、94年2月9日巧合飲食店（大都會KTV）2,816元、14日廣
    三崇光百貨3,998元、祺安公司2,100元、94年3月7日波之頓
    飲食店1,694元、94年 4月9日預借現金15,000元、12日黛安
    芬1,323元、blue way6,768元、益田體育用品社3,800元、1
    5日中華電信5,990元、18日寬心園餐廳1,452元、94年 5月4
    日群健有線電視3,060元、10日中華電信6,790元、11日祺安
    公司2,100元 、16日溪頭立德飯店2,700元、20日預借現金2
    0,000元、94年 6月10日預借現金40,000元、94年7月25日預
    借現金37,000元、94年10月 6日預借現金15,000元、11日預
    借現金20,000元、13日名航精品店16,600元、24日預借現金
    20,000元、94年11月8日群健有線電視3,060元、10日眾星雲
    集健康美餐廳783元、嘉年華花園量販KTV1,069元94年12月6
    日預借現金20,000元、16日預借現金20,000元、95年 1月19
    日勞工紓困貸款150,000元、95年2月27日預借現金15,000元
    、31,000元、58,000元、95年3月7日龍成成衣行6,390元、9
    日山度士眼鏡行6,300元、歐跑逢甲店1,990元、10日秀山莊
    2,687元（其他加油站、小額消費未計入） ，若再加上債務
    人將其新光人壽之保險單質借｛其中保單號碼ARYB215100部
    分已質借770,000元（90年8月30日質借362,000元、91年4月
    4日還362,000元、91年4月4日質借191,000元、391,000元、
    91年5月27日還200,000元、91年6月20日還191,000元、91年
    6月20日質借291,000元、91年 7月12日還291,000元、91年7
    月12日質借391,000元、92年5月19日還391,000元、92年5月
    19日質借480,000元、92年10月20日還480,000元、92年10月
    20日質借516,000元、93年2月11日還516,000元、93年2月11
    日質借552,000元、93年9月10日還552,000元、93年9月10日
    質借488,000元、592,000元、94年 5月2日還1,040,000元、
    94年11月8日還488,000元、95年6月1日還524,000元、95年6
    月1日質借554,355元、95年7月24日還554,355元、95年 7月
    24日質借589,588元、95年12月8日還589,588元、95年12月8
    日質借603,974元、95年12月11日還603,974元、95年12月11
    日質借604,297元、96年 1月15日還604,297元、97年10月31
    日質借770,000元）；保單號碼ARYB202300部分已質借760,0
    00元（89年4月24日質借315,000元、90年2月26日還315,000
    元、90年2月26日質借368,000元、90年5月31日還368,000元
    、90年 5月31日質借446,000元、91年4月4日還446,000元、
    91年4月4日質借480,000元、92年 5月19日還480,000元、92
    年5月19日質借477,000元、581,000元、92年9月20日還1,04
    0,000元、93年2月11日還477,000元、93年2月11日質借513,
    000元、93年6月23日還513,000元、93年6月23日質借549,00
    0元、94年5月16日還549,000元、94年 5月16日質借587,000
    元94年11月8日還587,000元、94年11月8日質借526,000元、
    95年6月1日還626,000元、95年6月1日質借709,000元、95年
    7月24日還709,000元、95年7月24日質借715,692元、95年12
    月8日還715,692元、95年12月8日質借733,155元、95年12月
    11日還733,155元、95年12月11日質借755,000元、96年 1月
    15日還755,000元、96年1月15日質借759,706元、96年1月16
    日還759,706元、98年3月1日質借760,000元）；保單號碼A6
    AB893160（89年4月24日質借20,000元90年2月26日還20,000
    元、90年2月26日質借34,000元、90年5月31日還34,000元、
    90年5月31日質借46,000元、91年4月4日還46,000元、91年4
    月4日質借55,000元、92年5月19日還55,000元、92年 5月19
    日質借85,000元、93年2月11日還85,000元、93年2月11日質
    借95,000元、93年6月23日還95,000元、93年6月23日質借10
    5,000元、94年5月16日還105,000元、94年5月16日質借126,
    000元、95年6月1日還126,000元、95年6月 1日質借128,087
    元、95年7月24日還128,087元、95年7月24日質借129,296元
    、95年12月 8日還129,296元、98年3月1日質借196,000元）
    ｝（此參債務人所提出之保險單），均係大額之質借，已非
    日常生活所需之金額，再參以上開漢錡公司至95年間始辦理
    廢止（參經濟部公司及分公司基本資料查詢），則債務人大
    額質借是否即使用在漢錡公司之營運，即非無疑，更何況債
    務人之陳述已有不實且保留，有如前述，若認非漢錡公司營
    運使用，則債務人之消費顯已逾越一般人生活之水準，而非
    屬日常生活所需，而達浪費之程度，是債務人依消費者債務
    清理條例更生之規定，欲將其恣意消費所造成之債務，任意
    轉嫁予債權人負擔，揆諸前引說明亦與本條例之立法目的有
    違，其請求亦屬欠缺權利保護之必要。
四、綜上所述，債務人到場即不為真實陳述且有所保留，而其請
    求亦顯欠缺保護之必要，揆諸首引法條規定，應駁回之；又
    本件更生之聲請既經駁回，其保全處分之請求，已無必要，
    應併予駁回。爰依消費者債務清理條例第 8條、第15條、民
    事訴訟法第95條、第78條裁定如主文。
中    華    民    國    98    年    7     月    9     日
                            民事庭法  官  顏世傑
上為正本係照原本作成。
如不服本裁定，應於裁定送達後10日內，以書狀向本院提出抗告
，並繳納抗告費新臺幣1000元。
中    華    民    國    98    年    7     月    9     日
                                 書記官  郭麗娟


司法院資訊處製作；財團法人民間司法改革基金會備份。
